【裁判字號】    99,交聲,882
【裁判日期】    991102
【裁判案由】    聲明異議
【裁判全文】
臺灣彰化地方法院交通事件裁定         99年度交聲字第882號
移送機關即
原處分機關  交通部公路總局臺中區監理所彰化監理站
異  議  人
即受處分人  甲○○
上列受處分人因違反道路交通管理處罰條例案件，對交通部公路
總局臺中區監理所彰化監理站於民國99年8月10日所為之處分（
彰監四字第裁64-I00000000號），聲明異議，本院裁定如下：
    主  文
原處分關於吊扣駕駛執照拾貳個月部分撤銷。
上開撤銷部分，甲○○吊扣普通小型車駕駛執照拾貳個月。
其餘異議部分駁回。
    理  由
一、原處分機關以：異議人即受處分人甲○○於民國99年8月7日
    晚間10時40分許，駕駛車牌號碼D2-3201號自用小客車，行
    經彰化縣溪湖鎮○○路與台糖鐵路平交道時，經警員攔檢實
    施酒測，測得其呼氣酒精濃度達每公升0.28毫克，超過規定
    標準，為警當場掣單舉發，乃依道路交通管理處罰條例第35
    條第1項第1款、第24條第1項第2款規定，對異議人裁處罰鍰
    新臺幣（下同）19,500元、吊扣駕駛執照12個月，並施以道
    路交通安全講習之處分。
二、異議意旨略以：異議人於99年8月7日酒後係駕駛小型車，原
    處分卻吊扣異議人之大型車駕照。為此，聲明異議，請求撤
    銷原處分等語。
三、按汽車駕駛人飲用酒類或其他類似物後，其吐氣所含酒精濃
    度超過每公升0.25毫克者，不得駕車，道路交通安全規則第
    114條第2款定有明文。又汽車駕駛人，駕駛汽車經測試檢定
    酒精濃度超過規定標準者，處15,000元以上60,000元以下罰
    鍰，並當場移置保管該汽車及吊扣其駕駛執照一年，道路交
    通管理處罰條例第35條第1項前段第1款規定甚明；另依同條
    例第24條第1項第2款之規定，汽車駕駛人並應接受道路交通
    安全講習。
四、經查：
(一)異議人於99年8月7日晚間10時40分許，駕駛車牌號碼D2-320
    1號自用小客車，行經彰化縣溪湖鎮○○路與台糖鐵路平交
    道時，經警員攔檢實施酒測，測得其呼氣酒精濃度達每公升
    0.28毫克，超過規定標準，為警當場掣單舉發一情，除為異
    議人所不爭執外，並有彰化縣警察局99年8月7日彰警交字第
    I00000000號舉發違反道路交通管理事件通知單影本1份在卷
    可稽。是異議人於前揭時、地，有駕駛自用小客車經測試檢
    定酒精濃度超過規定標準之違規行為，堪以認定。
(二)按汽車駕駛人取得高一級車類之駕駛資格者，應換發駕駛執
    照，並准其駕駛較低級車類之車輛，其已領有大貨車駕駛執
    照者，得駕駛小型車、輕型機器腳踏車，道路交通安全規則
    第61條第1項第3款定有明文。亦即於目前之公路監理實務，
    對於考驗合格之駕駛人，為求行政管理之簡便，其已考領較
    高等級車類之駕駛執照者，依規定即當然具有駕駛較低等級
    車類之能力，並基於「一人一照」原則，僅發給所具最高等
    級車類之駕駛執照，且駕駛人如持有較高等級車類之駕駛執
    照，即准許其駕駛較低等級車類之車輛，並不區分駕駛人係
    逐級考領駕照，或逕行考領較高級駕照而異其處理。查異議
    人為領有普通大貨車駕駛執照之駕駛人，有汽車駕照基本資
    料1份在卷可參。按此，異議人同時具有駕駛普通大貨車、
    小型車及輕型機器腳踏車等車類之資格一節，可以認定。
(三)異議人於前揭時、地，有駕駛自用小客車經測試檢定酒精濃
    度超過規定標準之違規行為，已如上述。依道路交通管理處
    罰條例第35條第1項前段第1款之規定，除應處以15,000元以
    上60,000元以下之罰鍰外，並應吊扣其駕駛執照一年。然現
    行道路交通管理處罰條例關於駕駛人具有多種車類之駕駛資
    格，因違規而應受吊扣駕駛執照處分時，究應吊扣何類駕駛
    執照一節，並未有明文規定。惟倘參諸道路交通管理處罰條
    例第68條於94年12月14日修正，並自95年3月1日施行，該條
    於修正前原係規定：「汽車駕駛人，因違反本條例及道路交
    通安全規則之規定，受吊扣或吊銷駕駛執照處分時，吊扣或
    吊銷其持有各級車類之駕駛執照。」，修正後則規定為：「
    汽車駕駛人，因違反本條例及道路交通安全規則之規定，受
    吊銷駕駛執照處分時，吊銷其持有各級車類之駕駛執照。」
    ，亦即將「吊扣其持有各級車類之駕駛執照」部分刪除，考
    其立法理由略以：「原條文將違法或違規駕駛人所持有各級
    車類之駕駛執照一併吊扣或吊銷，失之過酷，影響人民工作
    及生活甚鉅，爰修正之。」等語，顯見修法意旨本在限縮原
    條文之適用範圍，以免受處分人僅因駕駛某車類違規，卻連
    同其他車類之駕駛資格均遭吊扣，而對受處分人之工作權乃
    至於生存權造成極大之侵害，有違憲法保障人民生存權及工
    作權之意旨。是在道路交通管理處罰條例第68條於95年3月1
    日修正施行後，其受「吊扣駕駛執照」處分者，則僅「吊扣
    」其違法或違規當時所駕駛車輛之駕駛執照，而不再吊扣其
    持有各級車類之駕駛執照甚明。
(四)本件異議人之上開違規行為，係發生在99年8月7日，自應適
    用修正後道路交通管理處罰條例第68條之規定。而依前揭說
    明，駕駛人受吊扣駕駛執照處分時，僅吊扣違規駕駛當時同
    一等級之汽車駕駛執照，不再吊扣其持有其他各級車類之駕
    駛執照。是原處分機關於作成吊扣駕駛執照處分時，自應就
    行為人所應吊扣之駕駛執照種類予以限定，始符合依法行政
    原則。本件異議人違規當時，係駕駛自用小客車，則其應受
    吊扣駕駛執照之處分，亦應僅限於吊扣其普通小型車之駕駛
    執照部分，以限制其駕駛小型車之權利，尚不得連同其餘車
    類之駕駛執照一併予以吊扣。原處分機關未審酌及此，就吊
    扣駕駛執照部分，未予區分違規駕駛之車類，遽將異議人所
    有之駕駛執照全部吊扣，於法實有違誤，異議人就此部分之
    異議為有理由。至於原處分其餘對異議人裁處罰鍰19,500元
    及施以道安講習之處分部分，核與道路交通管理處罰條例第
    35 條第1項前段及第24條第1項第2款之規定相合，並無不當
    ，異議人此部分之異議為無理由，應予駁回。
五、綜上所述，異議人之異議為部分有理由、部分無理由，爰部
    分撤銷原處分，並就撤銷部分，裁處如主文第二項所示之處
    分，另駁回其餘異議部分。
據上論斷，應依道路交通管理處罰條例第87條第2項，道路交通
案件處理辦法第19條、第20條前段，裁定如主文。
中    華    民    國    99    年    11    月    2     日
                  交通法庭    法  官  陳銘壎
以上正本證明與原本無異。
如不服本裁定，應於裁定送達後五日內向本院提出抗告狀(須附
抗告狀繕本 )。
中    華    民    國    99    年    11    月    2     日
                              書記官  楊筱惠

司法院資訊處製作；財團法人民間司法改革基金會備份。
